【裁判字號】    95,訴,321
【裁判日期】    951229
【裁判案由】    侵權行為損害賠償
【裁判全文】
臺灣臺北地方法院民事判決               95年度訴字第321號
原      告  乙○○
訴訟代理人  李韶生律師
被      告  甲○○
訴訟代理人  張景豐律師
上列當事人間請求侵權行為損害賠償事件，本院於九十五年十二
月五日言詞辯論終結，判決如下：
    主  文
被告應給付原告新台幣伍萬零貳佰玖拾元及自民國九十四年十月
十二日起至清償日止，按週年利率5%計算之利息。
原告其餘之訴駁回。
訴訟費用由被告負擔百分之一，餘由原告負擔。
本判決第一項於原告以新台幣壹萬柒仟元供擔保後，得假執行。
被告以新台幣伍萬零貳佰玖拾元預供擔保，得免為假執行。
原告其餘假執行之聲請均駁回。
    事實及理由
一、原告主張：
（一）緣被告於民國（下同）94年6月10日凌晨4時許，在台北市
      ○○街176號附近，因與原告發生爭執，即伸出左手扯住
      原告前衣領，右手則握拳擊打原告左臉後頸部、後腦等部
      位數下，原告因手部有傷無力抵抗，因而受有頭部外傷併
      後枕部皮下血腫（約3×3公分），後頸部瘀血（約2×2公
      分）及上背部擦傷合併瘀血（約3×3公分）之傷害，被告
      所涉刑事傷害罪部分，業經鈞院以94年度易字第1214號判
      處有期徒刑3月，如易科罰金以新台幣（下同）300元折算
      1日確定。為此本於侵權行為之法律關係，訴請被告賠償
      所受損害。查原告因被告前揭侵權行為受有下列損害：
    1.衣服遭被告撕毀1件，計399元。
    2.醫療費用部分：原告因遭被告毆打及恐嚇，並引發重度憂
      鬱症住院伙食及門診花費，計23,877元。
    3.營業損失部分：原告在未受傷前經營早餐業務，每日收入
      為7,000元，扣除成本店租667元、薪資1,600元、材料3,0
      00元，約1,500元之淨收入，每日生鮮食材過期報銷財物
      損失為3,000元，因遭毆打受傷致無法營業10日，合計為4
      5,00 0元【（3,000＋1,000）×10日＝45,000元】。
    4.結束營業之頂讓費，計69,000元。
    5.精神賠償，計1,000,000元。
    6.以上合計為1,138,276元（計算式:399 元+23,877元+45,0
      0 0元+69,000元+1,000,000元=1,138,276元）
（二）原告受傷與上揭受損害部分間是否有相當因果關係：
    1.原告受傷部位均係頭部，頭部外傷足以造成腦部及心理之
      傷害，原告受傷之部位雖不在手足之間，但頭部受傷足以
      造成腦部及心理之傷害，且足以影響手足之工作，是原告
      被毆受傷後，有造成職業上或工作能力一部滅失。
    2.原告原有失眠及焦慮症在93年8月27日曾在醫院就診並接
      受藥物治療，期間病情穩定並已減藥，但於94年7月以後
      病情轉劇必須住院治療，並已支付醫療費23,877元，爾後
      仍須繼續治療，此有長庚紀念醫院診斷證明書可證，是原
      告引發重度憂鬱症及自殺意念而須住院治療，係因遭被告
      毆傷及恐嚇所致。
    3.原告自93年11月1日起至94年11月1日止，以每月15,000元
      ，向許堯舜承租台北市○○街176號騎樓，又以每月4,000
      元，向吳再忠承租台北市○○街223巷1號房屋，並每月向
      李淑芬繳交電費1,000元，此均有租賃契約書可證。原告
      在經營早餐店期間有僱用員工丙○○，亦可證原告經營早
      餐店有租賃房屋，且每日收入7,000元，因受傷害後，無
      法營業，自受有損失。
    4.原告遭被告毆打前僅係失眠及焦慮症，接受醫院門診次數
      不多，且用要後病情穩定，但案發後原告病情轉劇並有自
      殺意念，必須由醫院安排住院治療方能舒緩病情，且門診
      次數頻繁仍精神痛苦不堪，此有長庚紀念醫院診斷書足證
      。又被告毆打地點係在公共場所、光天化日下，名譽尊嚴
      盡失所受精神痛苦，亦非筆墨所能形容，故請求1,000,00
      0元以資慰藉。
    5.原告經營之早餐攤位係由原告與員工1人分別負責外場清
      潔服務及內場掌廚，且攤位須由2人共同移動定位後才能
      營業，原告受傷後無法由員工1人代為營業。又原告被毆
      後，被告經常出言恐嚇原告，原告所請之員工又為被告之
      外甥，案發後即自動請辭，且原告之早餐店與被告住所比
      鄰，因恐遭不測而不得不轉業。
（三）訴之聲明：
    1.被告應給付原告1,138,276元，及自起訴狀繕本送達翌日
      起至清償日止，按年息5％計算之利息。
    2.訴訟費用由被告負擔。
    3.原告願供擔保，聲請宣告假執行。
二、被告則以：
（一）對於原告主張受有被告毆打而受傷，並經鈞院刑事庭判決
      確定有罪一事，並不爭執，惟除醫療費用290元外，其餘
      均否認原告受有損害，係因被告所造成，茲陳述如下：
    1.衣服撕毀損失399元：
      被告否認撕毀衣服，原告在刑事案件從未主張此損害。
    2.醫療費用23,877元：
    (1)原告所主張之醫藥費支出，除其中94年6月10日台北市聯
      合醫院醫療費用中原告自付額290元，被告不爭執外，當
      日原告所支出另筆診斷證明書費400元，依最高法院見解
      ，認與損害無關，原告不得請求。
    (2)原告原即有憂鬱症，被告之傷害與憂鬱症無因果關係，所
      付醫療費用亦係治憂鬱症之費用，此觀原告所提診斷書證
      明原告於93年8月27日即因失眠焦慮至精神科就診即明。
      承上，原告所附醫療費用收據，時間跨94年7月至95年9月
      26日，係治療憂鬱症之費用，其中更包含支付原告之伙食
      費等，是此等費用顯與被告傷害無關。
    3.營業損失45,000元：
    (1)此與被告被訴傷害無因果關係。
    (2)此部分之損害數額，原告前後主張歧異，足見並非真實。
    (3)依原告所提診斷書及刑事判決之認定，原告所受並非嚴重
      之傷，且僅門診治療1次即已痊癒，是被告所為並未造成
      原告職業上工作能力全部或一部滅失，亦未因此增加生活
      上之需要，原告主張因其受傷致停業10日云云，姑不論依
      其傷勢，原告仍可活動自如，無停業之必要。退步言之，
      即令因此造成無法活動，惟原告自稱僱有員工，當非不得
      由員工代為營業，是原告根本無停業或轉業之必要，原告
      依此為請求，顯無理由。
    (4)本件原告係設攤於台北市○○街176號門前之攤販，既係
      擺攤於路邊，何來店租？又其主張從事早餐業，每日收入
      7,000元，每月210,000元，衡之現在整體經濟狀況，有違
      常情，被告否認之。且原告所謂7,000元係尚未扣除營業
      成本之營業收入，則原告因此減少之原料成本，亦應扣除
      之，始合情理。
    4.結束營業頂讓費69,000元：
      承上所述，此部分與被告被訴傷害無因果關係，此係原告
      之收入，應屬利益，自無要求被告賠償之理。
    5.精神賠償100萬元：
      原告係受皮肉之傷，依原告傷勢，被告認以願賠3,000元
      之精神慰藉金為相當，超過此部分之請求則屬不相當，應
      請駁回。
（二）答辯聲明：
    1.原告之訴及假執行之聲請，超過3,290元部分均駁回。
    2.訴訟費用由原告負擔。
    3.被告願供擔保，聲請免為假執行。
三、兩造不爭執事項：
  1.被告於94年6月10日凌晨4時許，在台北市○○街176號附近
    ，因與原告發生爭執遭被告毆打，致原告受有頭部外傷合併
    後枕部皮下血腫（約3×3公分），後頸部瘀血（約2×2公分
    ）及上背部擦傷合併瘀血（約3×3公分）之傷害。
  2.被告因上揭傷害犯行，經本院刑事庭於94年11月10日以94
    年度易字第1214號刑事判決判處有期徒刑3月確定。
  3.原告於94年6月10日在台北市立聯合醫院支付上揭傷害之醫
    療費290元。
四、本院得心證之理由：
（一）查原告於94年6月9日持被告女兒李淑芬所簽發之支票（票
      號：AA0000 000號，面額150萬元，發票日94年6月1日）
      至被告所開設之萬華超商，請被告幫忙找李淑芬出來處理
      債務，但遭被告拒絕。於翌（10）日凌晨4時許，原告前
      往廣州街176號的早餐攤開店，被告見其前來開店，即要
      求原告將上開支票交出，原告拒絕後，被告即出手毆打原
      告，原告因手部有傷，無力抵抗，致原告受有頭部外傷合
      併後枕部皮下血腫（約3×3公分）、後頸部瘀血（約2×2
      公分）及上背部擦傷合併瘀血（約3×3公分）等傷害，業
      據原告提出台北市立聯合醫院醫療費用收據等件影本為證
      。而被告傷害罪之刑事責任部分，亦經本院刑事庭審理後
      ，判處有期徒刑3月確定，有本院94年度易字第1214 號刑
      事判決在卷可稽，且為被告所不爭執，堪信為真。
（二）按因故意或過失，不法侵害他人之權利者，負損害賠償責
      任，民法第184條第1項前段定有明文；又不法侵害他人之
      身體、健康、名譽或自由者，被害人雖非財產上之損害，
      亦得請求賠償相當之金額，民法第195條第1項前段規定甚
      明。按損害賠償之債，以有損害之發生及有責任原因之事
      實，並二者之間，有相當因果關係為成立要件。故原告所
      主張損害賠償之債，如不合於此項成立要件者，即難謂有
      損害賠償請求權存在（參照最高法院48年台上字第481號
      判例）。又所謂「相當因果關係」，係以行為人之行為所
      造成之客觀存在事實，依經驗法則，可認通常均可能發生
      同樣損害之結果而言；如有此同一條件存在，通常不必皆
      發生此損害之結果，則該條件與結果並不相當，即無相當
      因果關係；不能僅以行為人就其行為有故意過失，自認該
      行為與損害間有相當因果關係（參照最高法院90年度台上
      字第772號裁判意旨）。本件被告之傷害行為與原告所受
      傷害間，是否具相當因果關係，被告是否應負損害賠償責
      任，本院茲分述如次：
    1.醫藥費用部分：原告主張所花費之醫療費用290元，業據
      原告提出台北市立聯合醫院醫療費用收據1張在卷為證，
      且為被告所不爭執，是原告此部分之請求，依法有據，自
      應許准。至於其餘醫療費用部分，不是診斷證明書之費用
      ，就是原告因憂鬱症就醫之費用，因於一般情形而言，在
      有傷害行為時，通常不必皆發生此等費用之結果，揆諸前
      揭說明，該條件與結果間並不相當，自無相當因果關係，
      是原告其餘費用之產生，與被告不法傷害行為間無相當因
      果關係，被告自不負賠償之責，原告此部分之請求，為無
      理由。
    2.營業損失及結束營業頂讓費部分：因原告所受之傷害，僅
      門診治療1次後即未再就醫，可見其傷勢並非嚴重至原告
      無法營業，或須結束營業，是原告主張其無法營業及結束
      營業所生之損害，與被告之傷害行為間，欠缺相當因果關
      係，被告對此損害之發生，並不負賠償之責。
    3.衣服撕毀損失部分：按民事訴訟法第277條規定，當事人
      主張有利於己之事實者，就其事實有舉證之責任。本件原
      告主張因被告之傷害行為，致其當時身穿之上衣遭受毀損
      之事實，屬於有利於己之事實，依舉證責任分配而言，應
      由原告負舉證之責；然本件原告於本院審理時，僅當庭陳
      稱有此損害，但對於該等衣服因被告行為而遭毀損，無法
      提出其他證據足以證明，且關於該等物品之價值部分，亦
      無證據足資證明，是原告是否確因系爭車禍而受有衣服毀
      損之損失，不無疑義。從而，原告據以請求被告應負賠償
      之責，即屬無據。
    4.精神上損害賠償部分：本院審酌原告因被告之傷害行為，
      受有頭部外傷合併後枕部皮下血腫（約3×3公分），後頸
      部瘀血（約2×2公分）及上背部擦傷合併瘀血（約3×3公
      分）等傷害，而原告遭受被告毆打時，係於公開場所，除
      身體遭受傷害外，其名譽尊嚴亦受有損傷，且被告於毆打
      原告後，竟未罷休，曾試圖返回自己店內拿取高爾夫球桿
      要繼續毆打原告，幸經超商前擺攤之謝陳麗雲發現並搶下
      後，始行停手等情（參見刑事判決事實欄之記載），被告
      此等傷害行徑，顯然對原告身心造成損害而感痛苦，是本
      院認原告因被告傷害之行為，所造成精神上損害賠償額以
      5萬元為適當，應予准許，逾此數額之部分，請求為無理
      由，應予駁回。
五、綜上所述，本件原告依侵權行為之法律關係，請求被告給付
    50,290元，及自訴狀送達之翌日即94年10月12日起至清償日
    止，按年息5%計算之利息，為有理由，應予准許；逾此部分
    之請求為無理由，應予駁回。
六、兩造陳明願供擔保，聲請宣告假執行或免為假執行，經核原
    告勝訴部分，合於法律規定，爰分別酌定相當之擔保金額宣
    告之；原告其餘假執行之聲請，因訴之駁回而失所依據，不
    予准許。
七、結論：
    本件原告之訴為一部有理由，一部無理由，依民事訴訟法
    第79條、第390條第2項、第392條，判決如主文。
中    華    民    國    95    年    12    月    29    日
                    民事第五庭法      官  陶亞琴
以上正本係照原本作成
如對本判決上訴，須於判決送達後20日內向本院提出上訴狀
中    華    民    國    96    年    1     月    3     日
                              法院書記官  吳芳玉


司法院資訊處製作；財團法人民間司法改革基金會備份。
